臺灣高等法院民事裁定
110年度國抗字第9號
抗  告  人  林修帆  

            原金池  
          
上列抗告人與相對人臺北市交通事件裁決所等間國家賠償事件，
對於中華民國110年2月24日臺灣臺北地方法院108年度重國字第
63號裁定，提起抗告，本院裁定如下：
    主  文
抗告駁回。
抗告費用由抗告人負擔。
    理  由
一、按原告之訴，起訴不合程式或不備其他要件者，法院應以裁
    定駁回之，民事訴訟法第249條第1項第6款定有明文。次按
    國家賠償法請求損害賠償，應先以書面向賠償義務機關請求
    之。賠償義務機關對於前項請求，應即與請求權人協議。賠
    償義務機關自請求權人提出請求之日起，逾30日不開始協議
    ，或自開始協議之日起60日協議不成立時，請求權人得提起
    損害賠償之訴，此觀國家賠償法第10條第1項、第11條第1項
    之規定自明。是以「協議」乃為訴請國家賠償之先行程序，
    違反者，其訴即難認為合法。又依國家賠償法請求損害賠償
    時，應先以書面向賠償義務機關請求，並於起訴時提出該機
    關逾期不協議、協議不成立或拒絕賠償之證明文件，此為訴
    權存在必備之要件（國家賠償法第10條第1項及該法施行細
    則第37條)，並為法院應依職權調查之事項。是倘原告如未
    以書面向被告機關請求或未具備國家賠償法第11條第1項規
    定之情形即遽提起國家賠償訴訟，其起訴即不備要件而非合
    法，法院應依民事訴訟法第249條第1項第6款規定，以裁定
    駁回之。
二、本件抗告意旨略以：相對人臺北市交通事件裁決所(下稱臺
    北市交通裁決所)之上級機關為交通部，伊已向交通部提出
    本件國家賠償之請求，且經交通部拒絕賠償，並已提出交通
    部拒絕理賠之相關資料為證，伊無庸再對臺北市交通裁決所
    進行先行協議之程序，即無須再提出臺北市交通裁決所拒絕
    國家賠償或協議不成立之證明書、或已申請協議或已請求發
    給證明書之證明文件。原法院以伊未依限期補正為由，駁回
    其訴訟，顯有違法。為此提起本件抗告，請求廢棄原裁定等
    語。
三、經查：
　㈠抗告人在原法院以交通部、臺北市交通裁決所為被告，依國
    家賠償法第2條第2項訴請交通部、臺北市交通裁決所賠償損
    害，惟抗告人僅提出交通部拒絕賠償理由書，並未提出其有
    以書面向臺北市交通裁決所請求國家賠償遭拒絕或協議不成
    之證明書。而查交通部拒絕理由書，請求國家賠償之對象僅
    為交通部，並無臺北市交通裁決所(見臺北高等行政法院107
    年度訴字第1678號卷，下稱高行卷，第29至30頁)，經原法
    院於109年4月29日裁定命抗告人於10日內補正(見原法院卷
    第179至180頁之裁定)，該裁定至遲已於109年5月18日送達
    抗告人(見原法院卷第181至185頁之送達證書)，抗告人逾期
    迄未補正，依首揭說明，其對臺北市交通裁決所起訴之程序
    ，於法自有未合。
　㈡抗告人雖主張其已提出向臺北市交通裁決所之上級機關交通
    部請求國家賠償遭拒絕理賠之證明，依訴願法第12條、第6
    條規定，其無庸再提出其向臺北市交通裁決所之拒絕賠償或
    協議不成之證明書云云。惟查，訴願法第6條規定對於二以
    上不同隸屬或不同層級之機關共為之行政處分，應向其共同
    之上級機關提起訴願；而同法第12條則規定數機關於管轄權
    有爭議或因管轄不明致不能辨明有管轄權之機關者，由其共
    同之直接上級機關確定之，惟本件臺北市交通裁決所之上級
    機關為臺北市政府交通局，而臺北市政府交通局之上級機關
    則為臺北市政府(見本院卷第31至33頁)，並非交通部，則抗
    告人主張交通部為臺北市交通裁決所之上級機關，其已提出
    交通部拒絕理賠之資料，無庸再提出臺北市交通裁決所之拒
    絕賠償或協議不成立證明書等文件云云，難認可取。
　㈢末查原裁定之當事人欄雖列有交通部，惟原裁定之案由已敘
    明其審理範圍為關於臺北市交通裁決所訴訟部分，且其理由
    亦針對抗告人對臺北市交通裁決所之起訴為判斷，堪認原裁
    定之當事人欄雖列有交通部，惟應屬贅列(見本院卷第5至7
    頁之原裁定)。交通部既非原裁定之當事人，抗告人對交通
    部提起抗告，即難認合法。
四、綜上，抗告人對臺北市交通裁決所之起訴並非合法，原裁定
    駁回其對臺北市交通裁決所之起訴，於法並無違誤。抗告意
    旨指摘原裁定此部分不當，求予廢棄，為無理由，應予駁回
    。又交通部並非原裁定之當事人，抗告人對交通部就原裁定
    提起抗告，於法不合，應予駁回。
五、據上論結，本件抗告人之抗告一部不合法、一部無理由，爰
    裁定如主文。
中　　華　　民　　國　　110 　年　　5 　　月　　27　　日
                  民事第二十五庭
                      審判長法  官  謝碧莉
                            法  官  林晏如
                            法  官  陳月雯
正本係照原本作成。
抗告人就交通部部分，不得再抗告。
抗告人就臺北市交通事件裁決所部分，除以適用法規顯有錯誤為
理由外，不得再抗告。如提起再抗告，應於收受送達後10日內委
任律師為代理人向本院提出再抗告狀。並繳納再抗告費新臺幣１
千元。
中　　華　　民　　國　　110 　年　　5 　　月　　27　　日

  　　　　　　　　　　　　　書記官  侯雅文